【裁判字號】    97,簡,597
【裁判日期】    980430
【裁判案由】    不動產經紀業管理條例
【裁判全文】
臺北高等行政法院判決
                                       97年度簡字第597號
原      告  甲○○
被      告  金門縣政府
代  表  人  乙○○縣長）住同.
訴訟代理人  丙○○
上列當事人間因不動產經紀業管理條例事件，原告不服內政部中
華民國97年7 月1 日台內訴字第0970083667號訴願決定，提起行
政訴訟。本院判決如下：
    主  文
原告之訴駁回。
訴訟費用由原告負擔。
    事實及理由
一、事實概要：原告獨資設立之金翔資產管理社，未經主管機關
    許可經營不動產經紀業，亦未加入登記所在地之同業公會，
    並依規定繳存營業保證金，於民國96年12月25日經人檢舉其
    在金門縣金城鎮○○路225 號，違法以金翔資產管理公司名
    義，從事不動產仲介業務。經被告調查認定原告確有未經許
    可，印製名片行營業而從事不動產經紀業務之事實，已違反
    不動產經紀業管理條例第7 條規定，乃依同條例第32條規定
    ，以97年2 月22日府地籍字第0970010683號裁處書處原告新
    臺幣（下同）10萬元罰鍰，並應立即停止營業。原告不服，
    提起訴願經決定駁回，遂提起本件行政訴訟。
二、原告主張：
（一）原告與其配偶林麗娟，均於96年10月31日加入中華民國不
      動產仲介經紀商業同業公會全國聯合會，此有不動產經紀
      營業員證明影本各一張附卷可稽。是原告與林麗娟均有加
      入公會，且於96年10月31日加入，是被告謂原告行為（96
      年11月19日）之前未加入公會，即無根據。
（二）訴外人林成溪係林麗娟之弟弟，因上班無法全天在現場賣
      屋，而欲出售之房屋位於林麗娟住宅隔壁，因此林麗娟願
      意接受委託，故本案不適用仲介法規，沒有仲介費可言。
（三）林成溪係鑫煒資產管理有限公司之負責人，當時係以金翔
      資產管理公司之名稱申請，後來會計師改變名稱，未通知
      原告，等到97年4 月25日公司執照出來後，原告始獲告知
      ，而執照也變成林成溪之名，惟「金翔資產管理社」甲○
      ○之名，仍然留存。
（四）名片乃廣告之物，並非公文書或私文書可比，不得以出示
      名片即謂營業。所用公司名稱若有不符，係因登記之故而
      變動，事先並未知會，原告實不知情，並無惡意。又遞送
      名片，能否認為冒用公司名稱，殊值研究。本件原告既無
      冒用他家公司之名稱，亦無使他家公司蒙受損失，被告不
      得因原告一時失察而裁處罰鍰。
（五）原告並聲明：
   1、訴願決定及原處分就罰鍰10萬元部分均撤銷。
   2、訴訟費用由被告負擔。
三、被告主張：
（一）本案林成溪授權林麗娟辦理系爭土地建物買賣簽約等相關
      事宜，係基於民法第103 條授予代理權方式，受託代理林
      成溪與不特定消費者間之買賣，屬不動產經紀業管理條例
      所稱「仲介業務」行為。
（二）次查，金翔資產管理公司於廣告看板註明政府立案，名片
      上載有公司名稱、統一編號，服務項目亦載有房屋土地買
      賣仲介；訂金收據明確載有「承辦人」林麗娟及蓋有公司
      章，顯見林麗娟係基於執行公司業務，從事不動產買賣仲
      介行為。另原告雖稱承訂金收據上所載紅包10萬元係預定
      於買賣契約成立後支付增值稅、契稅及作為整理房子等費
      用，顯係該公司經營不動產買賣仲介且收取費用，且參酌
      內政部90年8 月31日台（90）內中地字第9083624 號函示
      ，不動產經紀業管理條例所稱「仲介業務」尚非以收取服
      務報酬為其必要條件。
（三）另原告所稱被告96年4 月4 日核發之「金門縣政府營利事
      業登記證」，營業項目登記有仲介服務業及不動產買賣業
      ，按不動產經紀業管理條例第5 條第1 項規定「經營經紀
      業者，應向主管機關申請許可後，依法辦理公司或商業登
      記；……」據此，凡擬經營經紀業而新設立之公司或商號
      均應依上開規定申請許可並依法辦理公司或商業登記，其
      代碼化之營業項目應為「H704031 不動產仲介經紀業」或
      「H704041 不動產代銷經紀業」，殆無疑義。此為內政部
      91年7 月5 日台內中地字第0910010432號書函所明釋。金
      翔資產管理社之營利事業登記證中營業項目雖有不動產買
      賣業、仲介服務業二項，然依據公司行號營業項目代碼表
      該「不動產買賣業」細類定義及內容係指購進不動產逕行
      出售或整理修繕後辦理出售之行業；「仲介服務業」細類
      定義及內容係指不動產仲介經紀業、就業服務業以外之仲
      介業務，此與本案所稱合法之不動產經紀業者有別。
（四）綜上所述，被告所為處分於法並無不合。被告並聲明：
   1、請駁回原告之訴。
   2、訴訟費用由原告負擔。
五、按不動產經紀業管理條例第4 條第4 款、第5 款規定：「本
    條例用辭定義如下：一、……四、經紀業：指依本條例規定
    經營仲介或代銷業務之公司或商號。五、仲介業務：指從事
    不動產買賣、互易、租賃之居間或代理業務。……。」又同
    條例第5 條第1 項、第7 條第1 項及第32條第1 項規定：「
    經營經紀業者，應向主管機關申請許可後，依法辦理公司或
    商業登記……。」「經紀業經主管機關之許可，辦妥公司登
    記或商業登記，並加入登記所在地之同業公會後方得營業，
    並應於六個月內開始營業；逾期未開始營業者，由主管機關
    廢止其許可。但有正當理由者，得申請展延一次，其期限以
    三個月為限。」「非經紀業而經營仲介或代銷業務者，主管
    機關應禁止其營業，並處公司負責人、商號負責人或行為人
    新臺幣十萬元以上三十萬元以下罰鍰。」又內政部90年8 月
    31日台（90）內中地字第9083624 號函釋：「... 經營仲介
    或代銷業務者，應為本條例（按：不動產經紀業管理條例）
    所謂『經紀業』，違者，主管機關自應依本條例第32條規定
    予以處罰。本案未具不動產經紀人資格者從事不動產仲介買
    賣行為，固未向買賣雙方收取服務報酬，惟本條例所稱『仲
    介業務』尚非以收取服務報酬為其必要條件，倘該仲介行為
    屬特定業務項目，則可謂為本條例所稱『經營仲介業務者』
    而應受本條例之規範... 。」
六、經查，原告為金翔資產管理社之負責人，未經許可經營不動
    產經紀業，於金門縣金城鎮○○路225 號，以金翔資產管理
    公司名義，對外經營不動產仲介業務等情，有金翔資產管理
    社營利事業登記證、舉發人所提出之訂金收據（原處分卷第
    220 頁）、名片（原處分卷第226 頁）、不動產買賣契約書
    （原處分卷第199 頁）附卷可稽，原告雖否認違法經營不動
    產經紀業之事實，並以前開情詞置辯，惟查：
（一）原告主張有關金門縣金城鎮○○路227 號房屋及土地買賣
      事宜，該房地係其配偶林麗娟之弟林成溪所有，林麗娟僅
      係代其親屬出售，並非從事不動產仲介業務云云，惟經被
      告訪談前開房地買受人，依其供述原告與訴外人林麗娟（
      原告配偶），分別遞送金翔資產管理公司與鑫煒房屋仲介
      公司總經理及副總經理名片，表明該房屋由金翔資產管理
      公司全權處理交易等情，有訪談紀錄可稽（原處分卷第11
      8 頁），且相關契約由原告以見證身分簽名其內，其下並
      加蓋金翔資產管理公司印文，訂金收據林麗娟亦以承辦人
      身分簽名，再加蓋金翔資產管理公司，此有前開契約及收
      據在卷可證，足見原告確以金翔資產管理公司名義，對外
      為不動產買賣仲介業務之經營，故原告所稱係代親屬對外
      處分不動產，因一時未注意誤將「金翔資產管理公司」之
      公司章蓋於訂金收據云云，顯非可採。
（二）原告另主張其與配偶林麗娟均為不動產營業員，且均有加
      入公會，且原告原係欲以舊有金翔資產管理社，再設立新
      公司「金翔資產管理公司」，惟申請登記時因有同名公司
      ，後即變更為「鑫煒資產管理有限公司」，原告於97年4
      月25日取得執照後始知變更云云，惟查，本件縱認原告及
      其配偶具有不動產經紀人員資格，然此僅係其得於不動產
      經紀業執行仲介或代銷業務，並非其具有不動產經紀人員
      資格，即可未經核准經營不動產經紀業，原告於未經主管
      機關許可前，對外以金翔資產管理公司之不動產經紀業名
      義，從事不動產仲介業務，即屬違法。原告雖主張該公司
      嗣後確於97年4 月25日取得許可，名稱為「鑫煒資產管理
      有限公司」云云，惟其於經舉發之96年10、11月間，顯尚
      未取得經營不動產經紀業之許可，原告既於取得執照前即
      以不動產經紀業之名，對外從事經營業務，顯有違反不動
      產經紀業管理條例第7 條第1 項之事實，尚不因事後取得
      之許可，而得認其先前之違法行為得予補正，故原告此部
      分之主張，亦難憑採。
（三）原告另主張，其並非行為人，且名片亦非可作為營業之依
      據云云，然查，本件原告利用其原設立之金翔資產管理社
      名稱，對外另以金翔資產管理公司、金翔土地開發公司、
      金翔不動產仲介公司、金翔資產仲介公司之名義，或設置
      看板、招牌，或於報紙廣告欄刊登廣告，而從事不動產經
      紀業之仲介業務等情，有照片附於原處分卷可稽，而依該
      廣告看板註明之統一編號，屬金翔資產管理社之統一編號
      ，而所留行動電話號碼，亦與原告名片相同，故原告主張
      其非違規行為人，顯不足採。
七、綜上所述，原告主張俱不足採，是以被告認原告已違反不動
    產經紀業管理條例第7 條，依同條例第32條規定，以97年2
    月22日府地籍字第0970010683號裁處書命原告應立即停止營
    業，並處原告10萬元罰鍰，認事用法並無違誤，訴願決定遞
    予維持，亦無不合，原告訴請撤銷訴願決定及原處分關於10
    萬罰鍰之裁處，為無理由，應予駁回。
八、本件事證已臻明確，兩造其餘攻擊防禦方法及聲明陳述，於
    判決結果無影響，爰不逐一論列，附此敘明。又本件適用簡
    易訴訟程序，爰不經言詞辯論逕為判決，併予敘明。
據上論結，本件原告之訴為無理由，爰依行政訴訟法第98條第1
項前段、第233 條第1 項、第236 條，判決如主文。
中    華    民    國    98    年    4     月    30    日
                   臺北高等行政法院第七庭
                                   法  官  劉穎怡
上為正本係照原本作成。
本件以訴訟事件所涉及之法律見解具有原則性者為限，始得於本
判決送達後20日內向本院提出上訴狀並表明上訴理由，如已於本
判決宣示後送達前提起上訴者，應於判決送達後20日內補具上訴
理由（均按他造人數附繕本），且經最高行政法院許可後方得上
訴。
中    華    民    國    98    年    4     月    30    日
                                   書記官  林苑珍


司法院資訊處製作；財團法人民間司法改革基金會備份。
